臺灣高雄地方法院民事裁定
108年度消債清字第116號
聲  請  人  翁秀麗  
0000000000000000

代  理  人  張素芳律師
上列當事人因消費者債務清理事件聲請清算，本院裁定如下：
    主  文
聲請人翁秀麗自中華民國一百零八年九月三日下午四時起開始清
算程序。
命司法事務官進行本件清算程序。
    理  由
一、按債務人不能清償債務或有不能清償之虞者，得依本條例所
    定更生或清算程序，清理其債務；債務人對於金融機構負債
    務者，在聲請更生或清算前，應向最大債權金融機構請求協
    商債務清償方案，或向其住、居所地之法院或鄉、鎮、市、
    區調解委員會聲請債務清理之調解；自債務人提出協商請求
    之翌日起逾30日不開始協商，或自開始協商之翌日起逾90日
    協商不成立，債務人得逕向法院聲請更生或清算；債務人於
    法院裁定開始更生程序或許可和解或宣告破產前，得向法院
    聲請清算；法院開始清算程序之裁定，應載明其年、月、日
    、時，並即時發生效力；法院開始更生或清算程序後，得命
    司法事務官進行更生或清算程序，必要時得選任律師、會計
    師或其他適當之自然人或法人1人為監督人或管理人，消費
    者債務清理條例（下稱消債條例）第3條、第151條第1項、
    第153條、第80條前段、第83條第1項、第16條第1項分別定
    有明文。
二、聲請意旨略以：伊有不能清償債務情事，前依消債條例規定
    ，向本院聲請調解債務清償方案，惟調解不成立。伊又未經
    法院裁定開始更生程序或許可和解或宣告破產，爰聲請清算
    等語。
三、經查：
  ㈠聲請人前於民國108 年4月22 日提出債權人清冊，向本院聲
    請調解債務清償方案，經本院108年度司消債調字第193號受
    理，於108 年5月15日調解不成立，聲請人於同日以言詞聲
    請清算等情，業經本院依職權調閱上開調解卷宗核閱無訛。
  ㈡聲請人於105年度至107年度申報所得各為新臺幣（下同）267
    ,780元、190,492元、193,520元，平均每月所得分別為22,3
    15元、15,874元、16,127元（本件元以下均採四捨五入 計
    算），名下無財產，有新光人壽保單解約金100,606元，富
    邦人壽保單解約金25,721元（已扣除保單借款本利和，聲請
    人前於95年9月14日、102年3月21日、103年10月13日、108
    年6月26日借款1萬元、3,000元、160,452元、68,000元），
    南山人壽保單號碼Z000000000號保單於104年12月30日解約
    ，領回美元193元，而保單號碼Z000000000號保單於106年11
    月17日停效，無解約金；另聲請人原為詠興實業有限公司股
    東，出資額100萬元，惟該公司於97年9月2日停業，103年10
    月22日解散，103年10月25日申請註銷稅籍；又聲請人罹糖
    尿病、甲狀腺結節、高血壓，自陳於博愛國小、瑞豐國小、
    福山國小擔任外聘資優班講師，非固定受聘，有專案時才有
    課，以鐘點費計薪，一學期8次，每次2,000元，並於其他國
    小、高雄市野鳥協會等演講、擔任生態或文化導覽員，偶至
    鳥松濕地南方市集擺攤販售蔬菜，108年1月至6月平均每月
    收入約11,509元【計算式：（7,800＋2,554＋19,054＋15,346＋
    7,146＋17,154）÷6＝11,509】，前於106年至107年雖有美商
    婕斯環球有限公司台灣分公司直銷收入，惟自108年1月起並
    無直銷收入，現未領取任何補助及勞保給付等情，有財政部
    高雄國稅局105年至107年綜合所得稅各類所得資料清單及財
    產歸屬資料清單【本院108年度司消債調字第193號卷（下稱
    調卷）第13至17頁、本案卷第24至25頁】、財產及收入狀況
    說明書（調卷第5至6頁）、債權人清冊（調卷第7頁）、戶
    籍謄本（調卷第34頁）、勞工保險被保險人投保資料表（調
    卷第19至31頁）、個人商業保險查詢結果表（本案卷第27頁
    ）、財團法人金融聯合徵信中心前置協商專用債權人清冊（
    調卷第8至10頁）、信用報告（調卷第11至13頁）、高雄市
    政府社會局函（本案卷第63頁）、高雄市政府都市發展局函
    （本案卷第64頁）、勞動部勞工保險局函（本案卷第62頁）
    、存簿（本案卷第40至56頁）、收入切結書（調卷第18頁、
    本案卷第22頁）、薪資所得明細（本案卷第23頁）、美商婕
    斯環球有限公司台灣分公司函（本案卷第88頁）、家佳診所
    診斷證明書（本案卷第60頁）、大同醫院診斷證明書（本案
    卷第61頁）、商工登記公示資料查詢（本案卷第8頁）、台
    南市政府函（本案卷第65至77頁）、財政部南區國稅局臺南
    分局函（本案卷第78至83頁）、新光人壽保險股份有限公司
    陳報狀（本案卷第86至87頁）、南山人壽保險股份有限公司
    函（本案卷第89至90頁）、富邦人壽保險股份有限公司陳報
    狀（本案卷第84至85頁）等附卷可參。則在別無其他資料可
    認聲請人有其他收入之情形下，考量聲請人收入非屬固定，
    以其106年1至108年6月平均每月收入15,102元【計算式：（
    190,492＋193,520＋69,054）÷30＝15,102】核算現在償債能力
    之基礎，堪認妥適。
  ㈢關於聲請人個人日常必要支出部分，聲請人主張與姐租屋居
    住，每月租金9,000元，聲請人負擔4,500元，並提出租賃契
    約（本案卷第31至39頁）在卷可稽。按債務人必要生活費用
    ，以最近一年衛生福利部或直轄市政府所公告當地區每人每
    月最低生活費一點二倍定之，清債條例第64條之2第1項定有
    明文。本院參酌衛福部社會司所公告108年度高雄市最低生
    活費為13,099元，則聲請人每月最低生活所必需除有特殊情
    形並有證據證明者外，自宜以此之1.2倍即15,719元為度，
    始得認係必要支出。聲請人主張每月必要支出約12,000元，
    低於本院計算之基準，尚屬合理。
  ㈣綜上所述，聲請人每月平均收入為15,102元，扣除必要生活
    費12,000元後，尚餘3,102元。而聲請人目前負債總額為4,8
    61,237元（調卷第49頁，包括：花旗銀行、華南銀行、龍星
    昇第五資產管理股份有限公司），扣除新光人壽、富邦人壽
    保單解約金共計126,327元後，以上開餘額按月攤還結果，
    至少約須127年【計算式：（4,861,237－126,327）÷3,102÷1
    2＝127】始能清償完畢，堪認聲請人確有不能清償債務之情
    事。從而，聲請人向本院聲請清算，應予准許，並命司法事
    務官進行本件清算程序。
四、依本條例第11條第1 項、第83條第1 項、第16條第1 項，裁
    定如主文。
中　　華　　民　　國　 108　　年　　9 　　月　　3 　　日
              　　民事庭　　  法　官　陳宛榆
以上正本係照原本作成。
本裁定不得抗告。
中　　華　　民　　國　 108　　年　　9 　　月　　3 　　日
  　                          書記官　何福添